臺灣板橋地方法院民事裁定　　　　　 100年度消債抗字第14號
抗　告　人　張肅珍
即　債務人
上列抗告人因消費者債務清理清算事件，對於中華民國99年12月
31日本院99年度消債聲字第169 號所為裁定，提起抗告，本院裁
定如下：
    主  文
抗告駁回。
抗告程序費用新臺幣壹仟元由抗告人負擔。
    理  由
一、本件抗告意旨略以：抗告人自民國79年經法院裁判離婚後，
    即獨自扶養2 名小孩，在子女年紀尚輕的時候，其生活還得
    以負擔，但到了86年之後，小孩一個就讀高中、一個就讀國
    中，家庭生活開銷愈來愈大，致其必須向銀行申請信用卡及
    現金卡使用，未料債務也愈滾愈多，銀行又一直調高額度，
    抗告人沒錢繳納帳款時就預借現金繳款，如今自己也非常後
    悔懊惱。目前其卵巢癌確定又已復發，99年11月起開始接受
    化學治療，每4 週1 次至少要做6 次，等化療結束身體調養
    好，找到工作才有能力還債，為此，聲明求為廢棄原裁定等
    語。
二、按債務人有下列各款情形之一者，法院應為不免責之裁定，
    但債務人證明經普通債權人全體同意者，不在此限：四、因
    浪費、賭博或其他投機行為，致財產顯然減少或負擔過重之
    債務，而生開始清算之原因，消費者債務清理條例第134 條
    第4 款定有明文。
三、查抗告人稱因扶養子女，藉使用信用卡、現金卡維持生活所
    需致生債務累積云云，惟債務人子女分別於70年及73年出生
    ，有其全戶戶籍謄本在卷可稽（見消債清卷第18頁），90年
    後其子女即已分別成年，當毋庸再由債務人扶養，並可分別
    為其擔家庭生活開銷減輕債務人負擔，此後之債務累積如再
    以扶養子女所生之花費置辯，自非可採；況債務人任職於百
    紋實業股份有限公司，自91年12月25日起投保勞工保險之薪
    資額分別在2 萬5200元至4 萬0100元間不等，此有其勞工保
    險被保險人投保資料表（見消債清卷第41頁）存卷可參，從
    而如以該申報之最低工作收入額2 萬5200元計算，扣除內政
    部所頒布之每人每月最低生活消費1 萬0792元，債務人每月
    可餘1 萬4408元供自由花用，應不致須再透過現金卡借款方
    式維持生活所需；然觀諸債務人於子女成年後（即90年之後
    ）之現金卡消費紀錄：91年間其以現金卡提款6 萬元、92年
    間合計提款29萬7000元、93年間提款42萬5000元、94年提款
    5 萬5000元（見消債聲卷第21至23頁、第26頁、第28至29頁
    及本裁定附件一），則抗告人在逐漸減免或減輕扶養子女之
    義務下，且收入扣除生活必要開銷仍有節餘之情形，卻猶借
    貸增加非維持生活之債務，核與所稱債務累積之情節有違，
    亦非無無奢侈、浪費致負擔過重債務之嫌。債務人未能約束
    自己，放任承擔逾越其能力之高額債務致無法清償，再企盼
    透過債務清理程序解決債務，不啻係將消費後之不利益轉嫁
    由債權人承擔，顯失衡平且與公平正義有違。準此，原裁定
    核認抗告人具有「因浪費、賭博或其他投機行為，致財產顯
    然減少或負擔過重之債務，而生開始清算之原因」事由，而
    裁定抗告人不免責，自無違誤。
四、結論：抗告人因投機、浪費致負擔過重之債務而生開始清算
    之原因，依消費者債務清理條例第134 條第4 款之規定，應
    為不免責之裁定。原審裁定不予免責，核無違誤，抗告人求
    為廢棄原裁定，為無理由，應予駁回。
五、本件抗告為無理由，依消費者債務清理條例第15條，民事訴
    訟法第495 條之1 第1 項、第449 條第1 項、第95條、第78
    條，裁定如主文。
中    華    民    國   100   年     2     月    11    日
                  民事第三庭 審判長法  官  陳財旺
                                   法  官  陳映如
                                   法  官  林錫凱
上為正本係照原本作成
本裁定不得再抗告
中    華    民    國   100   年     2     月    11    日
                                   書記官  羅麗娟